最高法院刑事判決　　　　　　　　　　　　　　　　九十一年度台上字第七五六號
　　上　訴　人　台灣高等法院檢察署檢察官
　　被　　　告　甲○○
右上訴人因被告違反公司法案件，不服台灣高等法院中華民國八十八年十一月三十日
第二審判決（八十八年度上訴字第三一六五號，起訴案號：台灣台北地方法院檢察署
八十七年度偵字第二三二三一號），提起上訴，本院判決如左：
    主  文
上訴駁回。
    理  由
按刑事訴訟法第三百七十七條規定，上訴於第三審法院，非以判決違背法令為理由，
不得為之。是提起第三審上訴，應以原判決違背法令為理由，係屬法定要件。如果上
訴理由狀並未依據卷內訴訟資料，具體指摘原判決不適用何種法則或如何適用不當，
或所指摘原判決違法情事，顯與法律規定得為第三審上訴理由之違法情形，不相適合
時，均應認其上訴為違背法律上之程式，予以駁回。本件上訴意旨略稱：證人劉國松
、曾慶科確持有被告之名片，其上所載地址、電話與被告、地址電話相同，所陳被告
為僑揚國際企業有限公司（下稱僑揚公司）辦理公司設立登記及借得資金充作股款之
事實經過甚為完整，或因事隔六、七年，時間已久，對於所持有被告名片之次數及時
間等生活細節，難免無法為明確之記憶，二人之供述尚非全無可採，原審向中華電信
公司查詢之租機資料，固與證人所言不符，惟被告雖於民國八十一年七月始設立會計
事務所，但如證人所言不假，其非無可能在設立之前即已從事會計事務所業務，則當
時被告使用之電話為何，是否確如證人所指之該二電話，可向主管會計事務所業務之
財政部台北市國稅局或台北市政府建設局查詢被告辦理設立登記時，其登記資料所載
之電話，如確為上述二電話，即可證明證人所言不虛。又劉國松已指明前往寶島銀行
開戶時其僅簽名，其餘資料已由他人事先填好，而就卷附寶島銀行開戶建檔登錄資料
所載戶名及戶籍地址等字跡觀之，與被告當庭書寫之字跡，其筆順、字形頗多相似，
如該資料確係被告所書，則可證明劉國松之證言為真實，原審未函送鑑定云云。
惟查：原判決以公訴意旨略稱：被告甲○○為甲○○會計事務所負責人，明知劉國松
於籌設僑揚公司（設台北市○○○路○段十一號）時，公司應收之股款，股東並未實
際繳納，竟與劉國松基於犯意之聯絡，由被告向賴德彥短期借支新台幣五百萬元，於
八十一年五月九日存入僑揚公司籌備處在寶島銀行延平分行所設○○○八四｜五三○
○號活期存款帳戶內，供為資本股款證明，二人再委由不知情之會計師陳洪傑，以申
請文件向主管機關表明股款已收足，使僑揚公司順利取得公司登記，因認被告涉共同
違反公司法第九條第三項之罪嫌云云。原審綜核全案卷證資料，認定及說明訊據被告
，堅決否認有上開犯行，證人賴德彥及陳洪傑亦一致證稱並不認識被告，陳洪傑尤稱
未曾與被告事務所人員接洽過等語。而另證人劉國松、曾慶科雖均為被告不利之證言
，並稱：八十一年五月間公司設立登記前與被告見面時，被告曾交付名片云云，提出
名片一紙為證，但經依該名片上所載電話號碼向中華電信股份有限公司台灣北區電信
分公司查詢結果，據覆名片上所載二電話於八十一年五月間並未租予任何客戶使用，
至八十二年四月八日始由被告租用等語，則被告既自八十二年四月八日起始租用該二
電話，自無能於八十一年五月間即將該二電話號碼印製於名片上，並交付與劉國松、
曾慶科，供為聯絡之用，二人所為證言，顯非真實而難為被告不利之認定，此外，又
查無其他證據足資證明被告確有公訴人所指之犯行，乃認被告之犯罪不足證明，維持
第一審諭知被告無罪之判決，駁回檢察官在第二審之上訴，已詳細說明其採證認事之
理由，所為論斷，亦俱有卷內資料可資覆按，從形式上觀察，並無違背法令之情形。
上訴意旨對原審之論斷，究係違背如何之經驗法則或論理法則，亦未依據卷內資料為
具體之指摘，徒執陳詞，指證人劉國松、曾慶科之證言，具體完整，非不可採，並以
不確定之詞，指摘被告犯罪，係以自己之說詞，對原審採證認事之職權行使，漫加指
摘，而為單純之事實上爭辯，非適法之第三審上訴理由，況縱觀全卷，亦無上訴人請
求向財政部台北市國稅局，或台北市政府建設局查詢被告辦理會計事務所設立時所登
載之電話號碼（按登記之電話為八七三｜二三七八號，與劉、曾二人提出之名片所載
電話號碼為八三三｜三九九六、八三三｜三九八九號，二者亦不相同，見原審卷第七
十七頁），及請求鑑定筆跡之資料，乃於原審判決後，據以指原判決未予調查為違背
法令，亦顯非依據卷內資料而為指摘。縱上所述，本件上訴意旨所指，與法律規定得
為第三審上訴理由之情形不相適合。其上訴違背法律上之程式，應予駁回。
據上論結，應依刑事訴訟法第三百九十五條前段，判決如主文。
中      華      民      國    九十一    年      二      月      七      日
                              最高法院刑事第二庭
                                  審判長法官  莊  來  成
                                        法官  謝  俊  雄
                                        法官  蘇  振  堂
                                        法官  賴  忠  星
                                        法官  張  清  埤
      右正本證明與原本無異
                                              書  記  官
中      華      民      國    九十一    年      二      月     二十     日
